

---
title: "TP1"
date: "2026-01-24"
output:
  pdf_document:
    number_sections: true
---

```{r setup, include=FALSE}
library(forecast)
library(astsa)
```
\newpage


# Exrecice 1

## Question 1 
L’équation est celle d’un processus AR($2$)

```{r}
AR2 <- arima.sim(list(ar=c(1.5,-0.75)), n=200); plot(AR2)
```

Ce processus est stationnaire car les racines $r_{1}$
 et $\overline{r_1}$ du polynome associé $P(z)=0.75z^{2}-1.5z+1$ sont de module différent de 1 :

```{r}
D <- 1.5^2-4*0.75; r1<-(1.5+sqrt(-D)*1i)/(2*0.75) ; abs(r1)
```
## Question 2 
```{r}
#acf(AR2,10)
#pacf(AR2,10)
acf2(AR2,10)
```
## Question 3:

```{r}
ARMA21 <- arima.sim(list(ar = c(0.89, -0.5), ma = -0.23), n=1000) ; plot(ARMA21)
```

```{r}
acf2(ARMA21,10)
```
```{r}
auto.arima(ARMA21)
```
```{r}
Res <- auto.arima(ARMA21)$residuals
acf2(Res,10)
```

```{r}
Box.test(Res)
```
Conclusion : Le test de Box-Pierce ne permet pas de rejeter l’hypothèse d’un bruit blanc. La modélisation est donc pertinente.

# Exercice 2
## Question 1
```{r}
plot(oil)
```
Ce chronogramme semble avoir une tendance : ça ne ressemble pas à une réalisation d’un processus stationnaire.

## Question 2
```{r}
# Calcul des log-rendements 
r.oil <- diff(log(oil))
plot(r.oil)
```
Ce chronogramme ressemble plus à la réalisation d’un processus stationnaire que le précédent. La tendance a été lisée.

## Question 3

```{r}
acf2(r.oil,20)
```

## Question 4

```{r}
# Modélisation avec un ARMA
auto.arima(r.oil, stationary=TRUE, seasonal=FALSE)
```

```{r}
# Etude des résidus de la modélisation
ResOil <- auto.arima(r.oil, stationary=TRUE, seasonal=FALSE)$residuals
acf2(ResOil) 
```

```{r}
Box.test(ResOil)
```
Conclusion : une modélisation des log-rendements avec un ARMA(1,1) nous rend des résidus qui passent le test de blancheur de Box-Pierce. La modélisation est donc raisonnable.

# Exrecice 3
Voici une façon de coder l’algorithme.
```{r}
DLalgo <- function(x,p){
    ## on nomme la fonction d'autocovariance empirique
 gamma <- function(h){acf(x,h,plot=F,type="covariance")$acf[h+1]}
 
  ## initiatilisation
 k <- 1
 kappa = gamma(1)/gamma(0)
 sigma2 = gamma(0)*(1-kappa^2)
 phi <- 1:p ; phi[1] <- kappa
 
  ## algorithme
 while (k <= p){
   
   ### calcul annexe de la somme
   S = 0 
   for (j in 1:k){ S <- S + phi[j] * gamma(k-j+1) }
   
   ### kappa 
   kappa <- (gamma(k+1)-S)/sigma2
   
   ### phi
   for (j in 1:k){ phi[j] <- phi[j] - kappa * phi[k-j+1] }
   phi[k+1] <-kappa
   
   ### sigma2
   sigma2 <- sigma2 * (1-kappa^2)
   
   ### on incremente la boucle
  k <- k+1
 }
   ## resultats
   Result = list(phi,sigma2)
   return(Result)
 }
```
*Test*

On retrouve les paramètres du modèle AR(2) de la Exercice 1, question 1 :

```{r}
DLalgo(AR2,1)
```

